【裁判字號】    95,上訴,881
【裁判日期】    950712
【裁判案由】    毒品危害防制條例
【裁判全文】
臺灣高等法院臺中分院刑事判決         95年度上訴字第881號
上  訴  人
即  被  告  乙○○
                    另案羈押於臺灣彰化看守所
上列上訴人因違反毒品危害防制條例案件，不服臺灣彰化地方法
院九十五年度訴字第二四號中華民國九十五年一月二十日第一審
判決（起訴案號：臺灣彰化地方法院檢察署九十四年度毒偵字第
五七六八號；移送原審法院併辦案號：同署九十四年度毒偵字第
五九九八號；移送本院併辦案號：同署九十五年度毒偵字第四二
一、二○九七號），提起上訴，本院判決如下：
    主  文
原判決撤銷。
乙○○連續施用第一級毒品，累犯，處有期徒刑壹年貳月，扣案
之塑膠鏟管壹支、注射針筒貳支，均沒收；又連續施用第二級毒
品，累犯，處有期徒刑拾月。應執行有期徒刑壹年拾月，扣案之
塑膠鏟管壹支、注射針筒貳支，均沒收。
    事  實
一、乙○○曾於民國（下同）八十一年間因違反肅清煙毒條例、
    麻醉藥品管理條例案件，經臺灣彰化地方法院分別判處有期
    徒刑三年八月、六月，並定其應執行刑為有期徒刑四年確定
    ；其後乙○○復於八十一年間，因犯竊盜二罪，亦經臺灣彰
    化地方法院分別判處有期徒刑十一月、二月，並定其應執行
    刑為有期徒刑一年確定。乙○○因犯上開各罪被判處之有期
    徒刑，因合於數罪併罰規定，又經臺灣彰化地方法院定其應
    執行刑為有期徒刑四年八月確定。惟乙○○復於八十三年間
    因犯收受贓物罪，經臺灣彰化地方法院本院判處有期徒刑二
    月確定，經接續執行，雖於八十四年二月二十日經縮短刑期
    假釋出監並付保護管束，但乙○○復於假釋保護管束期間，
    於八十四年間再因違反肅清煙毒條例、麻醉藥品管理條例案
    件，經臺灣彰化地方法院本院分別判處有期徒刑四年、十月
    ，且定其應執行刑為有期徒刑四年六月確定，上開假釋乃被
    撤銷，其應假釋被撤銷之後應執行之殘刑有期徒刑二年三月
    又七日與其在假釋期間因違反肅清煙毒條例、麻醉藥品管理
    條例案件被判處之上開有期徒刑再經接續執行，已於八十八
    年七月八日縮短刑期假釋出監並付保護管束。但乙○○於八
    十八年間，又因施用毒品被警查獲，其上開假釋又被撤銷，
    並於九十年六月十一日又入監執行殘刑有期徒刑二年十一月
    又二十八日，並於九十三年二月二十八日縮刑期滿執行完畢
    。又乙○○因於八十八年間被查獲施用毒品案件，業經臺灣
    彰化地方法院裁定移送勒戒處所觀察、勒戒，後認有繼續施
    用毒品之傾向，再經同院裁定令入戒治處所施以強制戒治一
    年（乙○○提起抗告，經本院裁定駁回），其間曾經臺灣彰
    化地方法院裁定停止戒治交付保護管束、及撤銷停止戒治令
    入戒治處所繼續施以強制戒治，而於九十年六月十日強制戒
    治期滿執行完畢，其上開施用毒品之行為，因而經臺灣彰化
    地方法院檢察署檢察官以該署九十年度戒毒偵字第九○七、
    九○八、九○九、九一○號不起訴處分書為不起訴處分確定
    。
二、詎乙○○仍不知悔改，明知海洛因及甲基安非他命業經政府
    公告列為毒品危害防制條例第二條第二項所規定之第一、二
    級毒品，不得非法持有、施用，竟在受上開強制戒治執行完
    畢釋放後之五年內，為下列施用第一、二級毒品之犯行，其
    情形如下，即：
（一）乙○○基於施用第一級毒品海洛因之概括犯意，自九十四
      年八月間某日起，至九十五年三月十五日止，在彰化縣花
      壇鄉○○村○○路○段四五八號之住處，連續多次將第一
      級毒品海洛因放入注射針筒並摻水稀釋，後再自行注射入
      體內，以此方式連續多次施用第一級毒品海洛因。
（二）乙○○另基於施用第二級毒品甲基安非他命之概括犯意，
      亦自九十四年八月間某日起，至九十四年十二月二十六日
      止，亦在彰化縣花壇鄉○○村○○路○段四五八號之住處
      ，連續多次將第二級毒品甲基安非他放在鋁箔紙上，以火
      隔熱燒烤，使生煙霧後再吸食，以此方式連續多次施用第
      二級毒品甲基安非他命。
三、嗣乙○○先於九十四年九月二十八日下午五時許，在彰化縣
    花壇鄉○○村○○路三八一巷口處被彰化縣警察局彰化分局
    警員臨檢查獲，並扣得其所有用供施用第一級毒品海洛因之
    注射針筒一支，經警採集其尿液送驗，呈嗎啡及甲基安非他
    命陽性反應；次於九十四年十一月二十三日下午三時三十分
    許，經彰化縣警察局彰化分局警員持搜索票在其上開住所查
    獲，並扣得其所有且用供施用第一級毒品海洛因之塑膠鏟管
    一支，經警採集其尿液送驗，呈嗎啡及甲基安非他命陽性反
    應；繼於九十四年十二月二十九日下午二時許，又在其上開
    住處被彰化縣警察局彰化分局警員持搜索票查獲，經警採集
    其尿液送驗，呈嗎啡及甲基安非他命陽性反應；再於九十五
    年三月十六日凌晨零時三十分許，又在彰化縣彰化市○○路
    ○段七二六巷二六號「銀櫃ＫＴＶ」前面空地，被海岸巡防
    總局中部地區巡防局雲林機動查緝隊及岸巡第四二大隊會同
    彰化縣警察局田中分局警員查獲，並扣得其所有供施用第一
    級毒品海洛因之注射針筒一支（另查扣與乙○○施用海洛因
    犯行無關之行動電話一支，及另供販賣之海洛因三包），經
    警採尿送驗，亦呈嗎啡陽性反應。
四、案經彰化縣警察局彰化分局報請臺灣彰化地方法院檢察署檢
    察官偵查起訴，及由彰化縣警察局彰化分局報由臺灣彰化地
    方法院檢察署檢察官分別移送臺灣彰化地方法院及本院併案
    審理，暨由海岸巡防總局中部地區巡防局報由臺灣彰化地方
    法院檢察署檢察官移送本院併案審理。
    理  由
一、本案上訴人即被告乙○○（以下簡稱為被告）對其上開非法
    施用第一、二級毒品之犯行，已分別於警、偵訊中，及於原
    審法院及本院審理時，均坦白承認。且有被告分別於上開時
    、地，分別被警查獲之塑膠鏟管一支、注射針筒二支扣案可
    稽。又被告先後於九十四年九月二十八日下午五時許、九十
    四年十一月二十三日下午三時三十分許、九十四年十二月二
    十九日下午二時許被警查獲之後，經警採集其尿液送驗，呈
    嗎啡及甲基安非他命陽性反應，亦有彰化縣警察局彰化分局
    委託檢驗尿液代號與真實姓名對照認證單、及彰化縣衛生局
    煙毒尿液檢驗成績書各三件在卷可據；另被告於九十五年三
    月十六日凌晨零時三十分許被警查獲之後，經警採其尿液送
    驗，亦呈嗎啡陽性反應，此情亦有中部地區巡防局雲林機動
    查緝隊尿液採證紀錄表及中山醫學大學附設醫院藥物濫用檢
    測中心之檢驗報告各一件在卷可憑。被告自白於上開時、地
    分別連續多次施用第一級毒品海洛因及第二級毒品甲基安非
    他命，核與事實相符，應堪採信。本案被告確有於八十八年
    間，因被查獲施用毒品案件，曾經臺灣彰化地方法院裁定移
    送勒戒處所觀察、勒戒，後認有繼續施用毒品之傾向，再經
    同院裁定令入戒治處所施以強制戒治一年（乙○○提起抗告
    ，經本院裁定駁回），其間曾經臺灣彰化地方法院裁定停止
    戒治交付保護管束、及撤銷停止戒治令入戒治處所繼續施以
    強制戒治，而於九十年六月十日強制戒治期滿執行完畢，其
    上開施用毒品之行為，因而經臺灣彰化地方法院檢察署檢察
    官以該署九十年度戒毒偵字第九○七、九○八、九○九、九
    一○號不起訴處分書為不起訴處分確定，以上事實復有臺灣
    彰化地方法院檢察署刑案資料查註紀錄表及本院被告全國前
    案紀錄表各一件在卷可據。被告確有於上開強制戒治執行完
    畢釋放後五年內，再犯本案施用第一、二級毒品之罪，其事
    證甚為明確，被告上開犯行均堪認定。
二、按海洛因、甲基安非他命分別為毒品危害防制條例第二條第
    二項第一、二款所規定之第一、二級毒品，不得非法持有、
    施用，被告違反上開規定，非法持有進而施用海洛因、甲基
    安非他命，核被告所為，係犯毒品危害防制條例第十條第一
    項之施用第一級毒品罪及同條第二項之施用第二級毒品罪。
    至於被告非法持有第一、二級毒品之低度行為，已被其非法
    施用第一、二級毒品之高度行為所吸收，應不另論罪。被告
    所犯上開二罪，其犯意個別，犯罪構成要件不同，應予分論
    併罰。又按被告行為後，刑法連續犯之規定雖自九十五年七
    月一日起即已被刪除，就此部分，被告行為後之法律已有變
    更。惟本案被告於舊法時期所犯多次施用第一、二級毒品之
    犯行，因其犯罪時間緊接，犯罪構成要件相同，顯係基於概
    括犯意反覆而為，應合於修正前刑法第五十六條連續犯之規
    定，而屬裁判上一罪。雖依據修正前刑法第五十六條之規定
    ，得加重其刑至二分之一，但依據新法，因刑法連續犯之規
    定已被刪除，則應依其行為之次數定犯罪之罪數，後再依刑
    法第五十一條之規定為數罪併罰定其應執行刑。以本案被告
    多次施用第一、二級毒品之情節觀之，被告行為後之法律並
    不利於被告，則依據刑法第二條第一項前段之規定，被告上
    開施用第一、二級毒品之行為，因其各自之犯罪時間緊接，
    犯罪構成要件相同，顯各係基於概括犯意反覆而為，自仍應
    依行為時即修正前刑法第五十六條之規定，各論以一罪，並
    均加重其刑。因被告上開非法施用第一、二級毒品之行為，
    皆屬連續犯之裁判上一罪，故未經公訴人起訴而由檢察官移
    送原審法院及本院併辦部分，亦為起訴效力所及，本院自應
    併予審判。又被告曾於八十一年間因違反肅清煙毒條例、麻
    醉藥品管理條例案件，經臺灣彰化地方法院分別判處有期徒
    刑三年八月、六月，並定其應執行刑為有期徒刑四年確定；
    其後復於八十一年間，因犯竊盜二罪，亦經臺灣彰化地方法
    院分別判處有期徒刑十一月、二月，並定其應執行刑為有期
    徒刑一年確定；被告因犯上開各罪被判處之有期徒刑，因合
    於數罪并罰規定，又經臺灣彰化地方法院定其應執行刑為有
    期徒刑四年八月確定；惟被告復於八十三年間因犯收受贓物
    罪，經臺灣彰化地方法院本院判處有期徒刑二月確定；經接
    續執行，雖於八十四年二月二十日經縮短刑期假釋出監並付
    保護管束，但被告復於假釋保護管束期間，於八十四年間再
    因違反肅清煙毒條例、麻醉藥品管理條例案件，經臺灣彰化
    地方法院本院分別判處有期徒刑四年、十月，且定其應執行
    刑為有期徒刑四年六月確定；上開假釋乃被撤銷，其應假釋
    被撤銷之後應執行之殘刑有期徒刑二年三月又七日與其在假
    釋期間因違反肅清煙毒條例、麻醉藥品管理條例案件被判處
    之上開有期徒刑再經接續執行，已於八十八年七月八日縮短
    刑期假釋出監並付保護管束；但被告於八十八年間，又因施
    用毒品被警查獲，其上開假釋又被撤銷，並於九十年六月十
    一日又入監執行殘刑有期徒刑二年十一月又二十八日，且於
    九十三年二月二十八日縮刑期滿執行完畢；以上事實亦有臺
    灣彰化地方法院檢察署刑案資料查註紀錄表及本院被告全國
    前案紀錄表在卷可據。被告因受上開有期徒刑之執行完畢後
    ，五年之內再因故意而犯本案之罪，不論依據修正前刑法第
    四十七條或依修正後刑法第四十七條第一項之規定，均構成
    累犯，對被告而言，並無有利或不利之情形，自不生新舊法
    比較之問題，應逕依修正前之刑法第四十七條之規定，論以
    累犯，並加重其刑。扣案之塑膠鏟管一支、注射針筒二支，
    均係被告所有並供被告犯罪所用之物，均應依照刑法第三十
    八條第一項第二款之規定宣告沒收。另外，被告行為後，刑
    法第五十一條業於九十四年一月七日修正公布，並於九十五
    年七月一日施行，修正前刑法第五十一條第五款規定：「數
    罪併罰，分別宣告其罪之刑，依左列各款定其應執行者：五
    、宣告多數有期徒刑者，於各刑中之最長期以上，各刑合併
    之刑期以下，定其刑期，但不得逾二十年」；修正後刑法第
    五十一條第五款則規定：「宣告多數有期徒刑者，於各刑中
    之最長期以上，各刑合併之刑期以下，定其刑期，但不得逾
    三十年」。比較結果，修正後刑法並非較有利於被告，則依
    據刑法第二條第一項前段之規定，自應依修正前刑法第五十
    一條第五款之規定，定被告應執行之刑，併此敘明。
三、原審判決就被告上開所犯予以論罪科刑，固屬有見，惟原審
    判決未及審酌移送本院併辦之被告上開非法施用第一、二級
    毒品之犯行，另未及比較被告行為時與行為後關於連續犯及
    定執行刑之新、舊法律規定，以定此部分之法律適用，以上
    均有未合。是本案被告上訴求為輕判，其上訴雖無理由，但
    原審判決既有上開可議之處，即屬無可維持，自應由本院將
    原審判決予以撤銷改判。爰審酌被告之素行、其非法施用第
    一、二級毒品之犯罪情節、所生危害、及被告在犯罪後雖能
    坦承犯行，但屢被查獲仍不能戒除上開犯行，顯未見真正悔
    悟等一切犯罪情狀，分別量處如主文第二項所示之刑，並依
    法定其應執行之刑。扣案之塑膠鏟管一支、注射針筒二支，
    均依法宣告沒收。
四、據上論斷，應依刑事訴訟法第三百六十九條第一項前段、第
    三百六十四條、第二百九十九條第一項前段、毒品危害防制
    條例第十條第一項、第二項、第十八條第一項前段，刑法第
    二條第一項前段、第十一條、修正前刑法第五十六條、第四
    十七條、刑法第三十八條第一項第二款、修正前刑法第五十
    一條第五款，判決如主文。
本案經檢察官甲○○到庭執行職務。
中    華    民    國    95    年    7    月    12     日
            刑事第三庭  審判長法  官  王  增  瑜
                              法  官  胡  忠  文
                              法  官  廖  柏  基
上列正本證明與原本無異。
施用第一級毒品部分，得上訴。
施用第二級毒品部分，不得上訴。
如不服本判決應於收受送達後十日內向本院提出上訴書狀，其未
敘述上訴之理由者並得於提起上訴後十日內向本院補提理由書（
均須按他造當事人之人數附繕本）。
                              書記官  王  麗  英
中    華    民    國    95    年    7    月    13     日
附錄論罪科刑法條：
毒品危害防制條例第十條：
施用第一級毒品者，處六月以上五年以下有期徒刑。
施用第二級毒品者，處三年以下有期徒刑。
                                                      Ａ


司法院資訊處製作；財團法人民間司法改革基金會備份。
